【裁判字號】    99,裁,2509
【裁判日期】    991022
【裁判案由】    營利事業所得稅
【裁判全文】
最  高  行  政  法  院  裁  定
                                      99年度裁字第2509號
上  訴  人  清三建設開發股份有限公司
代  表  人  甲○○
訴訟代理人  萬文慧
被 上訴 人  財政部臺北市國稅局
代  表  人  凌忠嫄
上列當事人間營利事業所得稅事件，上訴人對於中華民國99年7
月8日臺北高等行政法院99年度訴字第668號判決，提起上訴，本
院裁定如下：
    主  文
上訴駁回。
上訴審訴訟費用由上訴人負擔。
    理  由
一、按對於高等行政法院判決之上訴，非以其違背法令為理由，
    不得為之，行政訴訟法第242條定有明文。依同法第243條第
    1項規定，判決不適用法規或適用不當者，為違背法令；而
    判決有同條第2項所列各款情形之一者，為當然違背法令。
    是當事人對於高等行政法院判決上訴，如依行政訴訟法第24
    3條第1項規定，以高等行政法院判決有不適用法規或適用不
    當為理由時，其上訴狀或理由書應有具體之指摘，並揭示該
    法規之條項或其內容；若係成文法以外之法則，應揭示該法
    則之旨趣；倘為司法院解釋或本院之判例，則應揭示該判解
    之字號或其內容。如以行政訴訟法第243條第2項所列各款情
    形為理由時，其上訴狀或理由書，應揭示合於該條項各款之
    事實。上訴狀或理由書如未依此項方法表明，或其所表明者
    與上開法條規定不合時，即難認為已對高等行政法院判決之
    違背法令有具體之指摘，其上訴自難認為合法。
二、本件上訴人對於高等行政法院判決上訴，主張：參照商業會
    計法第48條第2項規定，貸款予轉投資公司而無法收回之借
    款，應列入確定無法收回年度之損失，原審對此不採之理由
    未予詳究，原判決有理由不備之違法。依所得稅法第38條或
    營利事業所得稅查核準則（下稱查核準則）第94條之立法意
    旨，均無「以登記營業項目之營業行為為直接發生之損失」
    才能視為附屬業務損失，原處分自行限縮法律適用之範圍，
    實有適用所得稅法第38條不當之違法。被上訴人否准上訴人
    申報以自有資金借款予清三電子股份有限公司（下稱清三電
    子公司）所認列之呆帳損失，有違反租稅法律主義、行政程
    序法第6條規定及司法院釋字第420號解釋所明釋之平等原則
    。原審為何將營業項目不同，視為非屬業務損失之限制理由
    未予詳究，有理由不備之違法等語，為其理由。惟原判決認
    上訴人係經營不動產租賃業，登記營業項目不含金融貸款業
    務；而清三電子公司所營項目為印刷電路板之製造鍍金及買
    賣業務等，足見二家公司營業項目各異，且不相關，上訴人
    對清三電子公司之債權出於借貸關係，顯非基於業務關係所
    產生。況且上訴人所營項目亦不含金融貸款業務，是上訴人
    將資金貸與清三電子公司，非屬其經營之業務或附屬業務甚
    明。是此筆借貸無法回收之損失，依所得稅法第38條之規定
    ，即不得列報為損失。上訴人並無多餘可動用資金可供融通
    貸與他人，其為清三電子公司舉債之行為並非經營本業或附
    屬業務所必需。又上訴人亦自承借貸關係發生時，二家公司
    之負責人均為丁星福，是於上訴人自有資金已有不足之情形
    下，猶貸款予其他公司，顯見上訴人之貸款行為恐有浮濫之
    嫌。上訴人於該筆貸款屆期未獲清償縱受有損失，亦非營業
    行為所致，自不得列為費用或損失等語，業已於理由中詳予
    論斷。上訴意旨，雖以該判決違背法令為由，惟核其上訴理
    由書所載內容，無非復執業經原審論斷不採之陳詞，再予爭
    執，或就原審取捨證據、認定事實之職權行使，指摘其為不
    當，或係以其一己對法規之主觀見解，任意指摘原判決所為
    論斷有不適用法規或適用不當之情，並就原審已論斷者，泛
    言未論斷，或就原審所為論斷，泛言其論斷違反租稅法定主
    義及平等原則，而非具體表明合於不適用法規、適用法規不
    當、或行政訴訟法第243條第2項所列各款之情形，難認對該
    判決之如何違背法令已有具體之指摘，應認其上訴為不合法
    。
三、據上論結，本件上訴為不合法。依行政訴訟法第249條第1項
    前段、第104條、民事訴訟法第95條、第78條，裁定如主文
    。
中    華    民    國    99    年    10    月    22    日
                    最高行政法院第二庭
                        審判長法官  鍾  耀  光
                              法官  林  茂  權
                              法官  黃  淑  玲
                              法官  鄭  小  康
                              法官  林  樹  埔

以  上  正  本  證  明  與  原  本  無  異
中    華    民    國    99    年    10    月    22    日
                              書記官  王  史  民

司法院資訊處製作；財團法人民間司法改革基金會備份。
